臺灣高等法院臺中分院刑事裁定    　
111年度抗字第252號
抗  告  人  
即受刑人    王長安



上列抗告人因詐欺等案件，不服臺灣臺中地方法院111年度聲字
第486號中華民國111年2月14日定應執行刑裁定（聲請案號：臺
灣臺中地方檢察署111年度執聲字第257號），提起抗告，本院裁
定如下：
    主  文
原裁定撤銷，發回臺灣臺中地方法院。
    理  由
一、按數罪併罰有二裁判以上宣告多數有期徒刑者，依刑法第53
    條、第51條第5款之規定「於各刑中之最長期以上，各刑合
    併之刑期以下，定其刑期。但不得逾三十年。」係採「限制
    加重原則」規範執行刑之法定範圍，並授權法官對被告本身
    及所犯各罪為總檢視，核與刑法第57條就個別犯罪之量刑審
    酌事由有別，乃特別之量刑程序。又定應執行刑，固屬法院
    職權裁量之範圍，然其裁量並非恣意，亦非單純之計算問題
    ，仍應兼衡罪責相當、特別預防之刑罰目的，具體審酌整體
    犯罪過程之各罪彼此間之關聯性，如個別犯行之時間、空間
    、各行為所侵害法益之專屬性或同一性、數罪對法益侵害之
    加重效應等（於時間上、本質上及情境上緊密關聯的各別犯
    行，提高的刑度通常較少；與此相對，沒有任何關聯、時間
    相隔很久、侵害不同法益的犯行，則有較高之罪責）、罪數
    所反應被告人格、犯罪傾向及對被告施以矯正之必要性等情
    狀，就其最終具體應實現之刑罰，而為妥適、合目的性之裁
    量，法院並應於裁判內說明其裁量之理由，否則即有不備理
    由之違誤（最高法院110年度台抗字第1922號裁定意旨參照
    ）。
二、經查：原裁定理由雖載述本件抗告人即受刑人王長安（下稱
    抗告人）前因犯詐欺、偽造文書等案件，經臺灣高等法院花
    蓮分院、原審法院分別判處如附表所示之刑，均經分別確定
    在案，且各罪均為附表編號1裁判確定前所犯，有各該刑事
    判決書及臺灣高等法院被告前案紀錄表附卷可稽。檢察官聲
    請就附表所示各罪定其應執行之刑，核無不合，應予准許等
    旨，並援引刑法第53條、第51條第5款規定，定應執行有期
    徒刑2年10月。從形式上觀察，所定應執行刑係在各罪宣告
    刑中最長期之有期徒刑1年2月以上、各刑合併之刑期3年1月
    以下，且較附表編號1、2所定執行刑加計附表編號3宣告刑
    之合計刑期3年為輕，固非無見。然原裁定並未說明其如何
    具體審酌本件附表所示各罪間整體犯罪關係、或其刑期長短
    與刑罰效用間關連性等情，而為本件執行刑酌定之理由。且
    依卷附附表編號1、2所示判決書之記載，抗告人犯罪手法均
    係利用其仲介身分向購屋者詐騙，犯罪時間密接，犯罪態樣
    、手段相似，具有高度重複性，此與附表編號3所示之罪，
    整體犯罪過程之各罪彼此間之關聯性為何？抗告人責任非難
    重複程度高低？所反應抗告人之人格而應施以矯正之必要性
    程度？原裁定僅就附表所示各罪所定執行刑、宣告刑累加後
    ，象徵性酌減數月，定應執行刑有期徒刑2年10月，並未載
    明究竟如何具體審酌之理由，本院尚無從審認其裁量權行使
    適法與否，依上揭說明，自有理由不備之違法。抗告意旨雖
    未明白指摘及此，然抗告理由主張原裁定定執行刑過重，本
    院即無從依原裁定理由予以審認其是否適法行使裁量權，原
    裁定既有上開可議之處，且為保障抗告人權益及兼顧其審級
    利益，自應將原裁定撤銷發回，由原審法院更為適法之裁定
    。
據上論斷，應依刑事訴訟法第413條前段，裁定如主文。
中　　華　　民　　國　　111 　年　　3 　　月　　18　　日
        　　刑事第十庭    審判長法　官  陳  宏  卿
　　　　　　　　　　　　　　    法　官  楊  文  廣
 　　　　　　　　　　　　　　　 法　官  簡  芳  潔     
　　　　　　　　　　　　　　　                      
以上正本證明與原本無異。     
如不服本裁定，得於收受送達後5日內向本院提出抗告書狀(須附
繕本)。因疫情而遲誤不變期間，得向法院聲請回復原狀。

                                書記官  廖  婉  菁
　　　　　　　　　　　　　　　　
中　　華　　民　　國　　111 　年　　3 　　月　　21　　日
附表：受刑人王長安定應執行刑案件一覽表
編　　　　　號  1 2 3 罪　　　　　名  詐欺 詐欺 偽造文書 宣　　告　　刑  有期徒刑1年 有期徒刑11月 有期徒刑1年2月 犯　罪　日　期  105年7月6日、同年11月15日、同年12月12日 105年5月9日、同年月27日 103年4月10日 偵查(自訴)機關年　度　案　號  花蓮地檢106年度偵字第2438、2833號 花蓮地檢106年度偵字第2438、2833號 臺中地檢107年度偵字第18489號 最　後 事實審 法　　院 花蓮高分院 花蓮高分院 臺中地院  案　　號 107年度上易字第83號 107年度上易字第83號 110年度訴緝字第110號  判決日期 108年10月18日 108年10月18日 110年10月04日 確　定 判　決 法　　院 花蓮高分院 花蓮高分院 臺中地院  案　　號 107年度上易字第83號 107年度上易字第83號 110年度訴緝字第110號  判決日期 108年12月09日 108年12月09日 110年11月02日 是否為得易科    罰金之案件  否 否 否 備            註  臺南地檢110年度執助字第540號 （應執行有期徒刑1年10月）   臺中地檢110年度執字第13582號（臺南地檢110年度執助字第1131號）